臺灣高等法院民事裁定
108年度上字第578號
上  訴  人  王蔡淑芬
訴訟代理人  任秀妍律師
複 代理 人  陳美惠律師
訴訟代理人  宋重和律師
            蔡岳倫律師
被 上訴 人  萬昌綜合工業股份有限公司

特別代理人  林瑞陽律師
被 上訴 人  王榮昌  
訴訟代理人  王志陽律師
上列當事人間請求回復股權等事件，本院裁定如下： 
    主  文
本件第一、二審訴訟標的價額均核定為新臺幣貳佰萬元，上訴
  人所溢繳裁判費新臺幣壹萬玖仟捌佰元，應予返還。
本件第三審訴訟標的價額核定為新臺幣壹佰伍拾萬元，被上訴 
  人王榮昌所溢繳第三審裁判費新臺幣貳萬貳仟貳佰柒拾伍元，
  應予返還。
    理  由
按核定訴訟標的之價額，以起訴時之交易價額為準；無交易價
  額者，以原告就訴訟標的所有之利益為準，民事訴訟法第77條
  之1第2項定有明文。又以一訴主張數項標的者，其訴訟標的價
  額合併計算之。但所主張之數項標的互相競合或應為選擇者，
  其訴訟標的價額，應依其中價額最高者定之，民事訴訟法第77
  條之2第1項定有明文。次按訴訟費用如有溢收情事者，法院應
  依聲請並得依職權以裁定返還之，民事訴訟法第77條之26第1
  項定有明文。
經查：
㈠本件上訴人於原審起訴，經多次變更追加，最終聲明為：㈠被上
  訴人王榮昌應返還被上訴人萬昌綜合工業股份有限公司（下稱
  萬昌公司）100股股票予上訴人；㈡萬昌公司應依前項辦理股東
  名簿變更登記，並將上訴人持有萬昌公司400股實體股票交付
  予上訴人。其聲明之訴訟目的一致，不超出終局標的範圍，依
  前揭規定，訴訟標的之價額，應以其中價額最高者即萬昌公司
  400股股票價值定之。又萬昌公司實收資本總額為800萬元，發
  行股票1,600股，每股金額5,000元等情，有公司變更登記表可
  參（見原審卷一第33頁），是上訴人請求交付萬昌公司400股
  股票，核其訴訟標的價額為新臺幣（下同）200萬元（計算式
  ：400×5,000＝2,000,000），應徵第一審裁判費2萬0,800元，
  上訴人僅繳納1萬0,900元（見原審卷一第2頁背面、第5、43頁
  ），應補繳第一審裁判費9,900元（計算式：20,800－10,900＝9
  ,900）。　
㈡原審就上訴人之請求，判決上訴人敗訴，上訴人提起上訴請求㈠
  王榮昌應將萬昌公司100股實體股票背書交付予上訴人；㈡萬昌
  公司應依前項辦理股東名簿變更登記，並將上訴人持有萬昌公
  司300股實體股票交付予上訴人。嗣於本院審理時，經多次訴
  之變更、追加，最終確定請求為㈠先位聲明：萬昌公司應將其
  所持有上訴人名義之如附表一所示股票（下稱系爭股票）交付
  予上訴人；㈡備位聲明：王榮昌應將其所持有系爭股票交付予
  上訴人；並追加台灣南利電業股份有限公司（下稱南利公司）
  為被告，請求南利公司應將上訴人所減少之萬昌公司股票100
  股（下稱系爭100股股票）背書交付予上訴人伊，萬昌公司並
  應配合辦理股東名簿變更登記。查上訴人主張之先、備位聲明
  為互相競合，故依民事訴訟法第77條之2第1項但書規定，其訴
  訟標的價額，應依其中價額最高者即萬昌公司300股股票之價
  值定之。又上訴人前揭追加系爭100股股票，訴訟標的之價額
  與前揭先、備位請求合計未超過原訴訟標的即萬昌公司400股
  股票之價額。是上訴人前揭請求合計為400股萬昌公司股票，
  核其訴訟標的價額為200萬元，應徵第二審裁判費3萬1,200元
  ，上訴人繳納6萬0,900元（見本院卷一第27頁），其溢繳第二
  審裁判費2萬9,700元（計算式：60,900-31,200＝29,700）。
㈢本院就上訴人先、備位及追加南利公司等請求部分，判決駁回
  上訴人之先位之上訴，准許追加備位請求而判命王榮昌應將系
  爭股票返還上訴人，並裁定駁回上訴人追加南利公司之訴。王
  榮昌就敗訴部分，提起第三審上訴，其上訴聲明為㈠本院判決
  關於命王榮昌應將系爭股票返還上訴人及命其負擔訴訟費用部
  分廢棄；㈡上開廢棄部分，發回本院。是王榮昌提起第三審上
  訴，請求廢棄本院判命其應返還系爭股票部分，為300股萬昌
  公司股票，核其訴訟標的價額為150萬元（計算式：300×5,000
  ＝1,500,000），應徵第三審裁判費2萬3,775元，王榮昌人繳納
  4萬6,050元，其溢繳第三審裁判費2萬2,275元（計算式：46,0
  50-23,775＝22,275）。
綜上所述，本件第一、二審訴訟標的價額均核定為200萬元，第
  三審訴訟標的價額核定為150萬元，上訴人應補繳第一審裁判
  費9,900元，及溢繳第二審裁判費2萬9,700元，兩者經抵充後
  ，尚溢繳裁判費1萬9,800元（計算式：29,700-9,900＝19,800
  ），另王榮昌溢繳第三審裁判費2萬2,275元，揆諸首開說明，
  爰依職權以裁定返還之。
中　　華　　民　　國　　111 　年　　1 　　月　　22　　日
                  民事第十一庭  
                        審判長法  官  李慈惠
                              法  官  趙雪瑛
                              法  官  謝永昌
正本係照原本作成。
核定訴訟標的價額部分，如不服裁定得於收受送達後10日內向本
院提出抗告狀，並繳納抗告費新臺幣1千元。
其餘部分不得抗告。
中　　華　　民　　國　　111 　年　　1 　　月　　24　　日
　　　　　　　　　　　　　    書記官  王增華
　　　　　　　　　　　　　
　　　　　　　　　　　　　
附表一：
編號 發行人 記名股東 面額 編號 1 萬昌綜合工業股份有限公司 王蔡淑芬 新臺幣伍萬圓整 00-00-000000 2 萬昌綜合工業股份有限公司 王蔡淑芬 新臺幣伍萬圓整 00-00-000000 3 萬昌綜合工業股份有限公司 王蔡淑芬 新臺幣伍萬圓整 00-00-000000 4 萬昌綜合工業股份有限公司 王蔡淑芬 新臺幣伍萬圓整 00-00-000000 5 萬昌綜合工業股份有限公司 王蔡淑芬 新臺幣伍萬圓整 00-00-000000 6 萬昌綜合工業股份有限公司 王蔡淑芬 新臺幣伍萬圓整 00-00-000000 7 萬昌綜合工業股份有限公司 王蔡淑芬 新臺幣伍萬圓整 00-00-000000 8 萬昌綜合工業股份有限公司 王蔡淑芬 新臺幣伍萬圓整 00-00-000000 9 萬昌綜合工業股份有限公司 王蔡淑芬 新臺幣伍萬圓整 00-00-000000 10 萬昌綜合工業股份有限公司 王蔡淑芬 新臺幣伍萬圓整 00-00-000000 11 萬昌綜合工業股份有限公司 王蔡淑芬 新臺幣伍萬圓整 00-00-000000 12 萬昌綜合工業股份有限公司 王蔡淑芬 新臺幣伍萬圓整 00-00-000000 13 萬昌綜合工業股份有限公司 王蔡淑芬 新臺幣伍萬圓整 00-00-000000 14 萬昌綜合工業股份有限公司 王蔡淑芬 新臺幣伍萬圓整 00-00-000000 15 萬昌綜合工業股份有限公司 王蔡淑芬 新臺幣伍萬圓整 00-00-000000 16 萬昌綜合工業股份有限公司 王蔡淑芬 新臺幣伍萬圓整 00-00-000000 17 萬昌綜合工業股份有限公司 王蔡淑芬 新臺幣伍萬圓整 00-00-000000 18 萬昌綜合工業股份有限公司 王蔡淑芬 新臺幣伍萬圓整 00-00-000000 19 萬昌綜合工業股份有限公司 王蔡淑芬 新臺幣伍萬圓整 00-00-000000 20 萬昌綜合工業股份有限公司 王蔡淑芬 新臺幣伍萬圓整 00-00-000000 21 萬昌綜合工業股份有限公司 王蔡淑芬 新臺幣伍萬圓整 00-00-000000 22 萬昌綜合工業股份有限公司 王蔡淑芬 新臺幣伍萬圓整 00-00-000000 23 萬昌綜合工業股份有限公司 王蔡淑芬 新臺幣伍萬圓整 00-00-000000 24 萬昌綜合工業股份有限公司 王蔡淑芬 新臺幣伍萬圓整 00-00-000000 25 萬昌綜合工業股份有限公司 王蔡淑芬 新臺幣伍萬圓整 00-00-000000 26 萬昌綜合工業股份有限公司 王蔡淑芬 新臺幣伍萬圓整 00-00-000000 27 萬昌綜合工業股份有限公司 王蔡淑芬 新臺幣伍萬圓整 00-00-000000 28 萬昌綜合工業股份有限公司 王蔡淑芬 新臺幣伍萬圓整 00-00-000000 29 萬昌綜合工業股份有限公司 王蔡淑芬 新臺幣伍萬圓整 00-00-000000 30 萬昌綜合工業股份有限公司 王蔡淑芬 新臺幣伍萬圓整 00-00-000000